【裁判字號】    92,訴,1180
【裁判日期】    920821
【裁判案由】    準強盜等
【裁判全文】
臺灣臺中地方法院刑事判決                        九十二年度訴字第一一八號
    公  訴  人  臺灣臺中地方法院檢察署檢察官
    被      告  甲○○
    選任辯護人  熊梓檳律師
                楊國煜律師
右列被告因準強盜等案件，經檢察官提起公訴（九十二年度偵字第八三九八號），本
院判決如左：
    主  文
甲○○竊盜，因脫免逮捕，而當場施以強暴，累犯，處有期徒刑伍年陸月。
    事  實
一、甲○○前因妨害公務案件，經本院判處有期徒刑五月確定，於民國八十九年七月
    二十四日易科罰金執行完畢。仍不知悔改，意圖為自己不法之所有，於九十二年
    四月十九日晚間七時四十分許，在臺中縣神岡鄉○○路二一號「丸久生鮮超級市
    場」，徒手竊取店內之牛肉乾、牛腱各一包、高梁酒、啤酒各一瓶及麵包一個（
    共計新台幣一千零七十元），得手後藏放於上衣內迅速通過收銀台欲走出大門之
    際，為店員乙○○發覺而站在門口攔阻，命甲○○交出上開物品，並告知已報警
    處理。甲○○於得知該店已報警處理後，即立刻往大門方向逃跑，乙○○遂再度
    站在門口伸手阻擋，詎甲○○為脫免逮捕，竟基於普通傷害之犯意，多次以身體
    衝撞乙○○之身體（未成傷），接續以右手掐住乙○○之脖子，而當場對乙○○
    施以強暴，致乙○○受有左頸部瘀青一公分之傷害。
二、案經乙○○訴由臺中縣警察局豐原分局報告臺灣臺中地方法院檢察署檢察官偵查
    起訴。
    理  由
一、訊據被告甲○○固承認於右揭時地，竊取「丸久生鮮超級市場」店內物品，嗣為
    店員乙○○發現後，雙方發生肢體碰觸之事實，惟矢口否認有何準強盜及傷害犯
    行，辯稱：伊當天並沒有要逃跑的意思，只是喝酒後動作比較大，可能在拉扯間
    有撞到乙○○，另外伊並未出手掐乙○○的脖子云云。另選任辯護人則為被告辯
    稱：(一)本件被告在「丸久生鮮超級市場」竊取店內物品之舉動，均在店員之監視
    掌控中，故被告雖將店內物品置於其上衣內，惟尚未離開即為店員查獲，被告此
    部分行為應僅成立竊盜未遂罪。(二)被告與乙○○雖有肢體上之接觸，但此僅屬掙
    扎行為或動作較大之擺脫行為，尚未使乙○○處於不能抗拒之狀態，自非強暴行
    為。(三)傷害罪為告訴乃論之罪，而乙○○於警詢時，對於是否提出告訴一節，係
    回答「我將對該名男子甲○○提出傷害告訴」，其意僅在預告將來會對被告提出
    告訴，而非明確表示訴追之意，是本案傷害罪部分應屬未據合法告訴；況縱認乙
    ○○業已提出告訴，但其於本案偵審過程中多次表示不予追究之意，堪認其有撤
    回告訴之意思，因此被告被訴傷害罪部分，應諭知不受理之判決等語。
二、經查：
  (一)被告右揭犯罪事實，業據告訴人乙○○於警詢及本院審理時指訴：當天伊從店內
    監視錄影系統看見被告將店內物品塞入上衣裡面，伊便立刻跑到店門口要阻止被
    告，被告見狀就往伊方向衝來，於是伊張開雙手攔下被告，並請被告將東西拿出
    來，被告將偷到的東西拿出來，在店內走來走去，伊告訴被告已經報警，警方馬
    上就來，被告又往門口衝出去，撞到伊身體，被告還用右手掐住伊脖子，後來是
    店內其他員工及顧客合力制止被告，被告才鬆手，不久警方就趕到帶走被告等語
    綦詳（見偵卷第一一、一二頁，本院卷第五三、五四頁），核與證人即「丸久生
    鮮超級市場」店長丙○○於警詢及本院調查時證述：當天伊看到被告將店內高梁
    酒、肉乾、麵包等物塞入上衣裡面，急速穿越收銀台要跑到門外，此時店內員工
    乙○○便迅速走到門口攔下被告，乙○○叫被告將東西交出來，並告訴被告已經
    報警，請被告在原地等警察來，被告知道後又往大門方向跑去，乙○○見狀便張
    開雙手阻攔，未料被告用身體撞乙○○，並用手掐住乙○○的脖子約二分鐘，後
    來是店內其他客人過來幫忙抓住被告，警察到場後就將被告帶走等語相符（見偵
    卷第九頁，本院卷第一八、一九頁），並有贓物領具二紙在卷可稽（見偵卷第一
    六、一七頁）。而告訴人因被告所施強暴行為致受有左頸部瘀青一公分之傷害，
    亦有大德醫院九十二年四月十九日出具之診斷證明書一紙附卷可憑（見偵卷第一
    八頁）。
  (二)雖被告以前詞置辯，然被告於警詢時已自承：當時因為乙○○擋在伊面前，伊又
    喝了一點酒，心裡一直想擺脫乙○○離開現場，才做了那些動作，並不是刻意要
    掐乙○○的脖子及衝撞他等語（見偵卷第六、八頁），可見被告當日確係基於脫
    免逮捕之意思，而做出衝撞告訴人身體及掐住告訴人脖子之舉動。被告事後翻異
    前供，改稱：伊並無逃跑之意，亦未出手掐乙○○的脖子云云，應屬卸責之詞，
    不足憑採。另選任辯護人雖執上開理由為被告辯解，惟：
  1.竊盜既遂與未遂之區分標準，係以原持有支配關係已否破壞及新持有支配關係已
    否建立為斷，同時應就社會通常觀念及個案實際情況加以判斷。而物之體積與重
    量，亦係影響竊盜既遂或未遂之因素之一，體積較小、重量較輕之物，只要行為
    人一經掌握，即足以導致支配權之移轉，而可認為竊盜既遂。至於行為人是否處
    於被害人所能支配之空間，並不影響竊盜既遂之成立，如行為人已將所竊物品置
    於個人所得掌握之情形下，縱尚未離開現場，或正欲離去之際，當場為被害人發
    覺，而加以逮捕，仍應成立竊盜既遂罪（最高法院四十六年台上字第六五○、一
    一二四號判決意旨參照）。本件被告所竊取者，為體積小且重量輕之食物，被告
    既基於不法所有意圖而拿取該等物品，並將之藏放在上衣裡面，其所為顯已移轉
    該等物品之持有支配關係，自屬竊盜既遂罪，不因被告尚未離開商店即為店員查
    獲而有所影響。選任辯護人此部分所辯，尚非可採。
  2.刑法第三百二十九條準強盜罪所稱之強暴，乃指直接對人之身體所實施之有形力
    而言，只須有此行為即為已足，不以至使被害人不能抗拒為必要（最高法院七十
    四年台上字第三二二五號判決意旨參照）。本件被告為脫免告訴人之逮捕，而多
    次衝撞告訴人身體，更出手掐住告訴人之脖子，其所為自屬直接對告訴人身體所
    實施有形力之強暴行為。選任辯護人謂被告之動作尚未使告訴人處於不能抗拒之
    狀態，非強暴行為，容有誤解。
  3.告訴，乃有告訴權人向偵查機關申告犯罪事實，表達希望追訴意思之訴訟行為；
    另按告訴乃論之罪，告訴人於第一審辯論終結前，得撤回其告訴，刑事訴訟法第
    二百三十八條第一項定有明文。關於撤回告訴之方式，刑事訴訟法未設有明文規
    定，解釋上無論以書面或於庭訊時以言詞為之，均無不可，惟撤回告訴之行為，
    必須明確、肯定。本件告訴人於九十二年四月十九日，在臺中縣豐原分局神岡分
    駐所製作筆錄時，對於警員所詢「你是否願對涉嫌向你施暴，以便脫免逮捕之男
    子甲○○提出傷害告訴」，已明確回答「要，我將對該男子甲○○提出傷害告訴
    」等語（見偵卷第一二頁），自應認告訴人就本案被告傷害犯行，業已合法提出
    告訴。選任辯護人稱告訴人所言僅屬預告將來會提出告訴，顯與告訴人之真意不
    符。又於本案偵查階段，檢察官並未傳訊告訴人，而告訴人於本院九十二年八月
    七日審理時，亦未明確表示其要撤回對被告之傷害罪告訴，同時，迄第一審辯論
    終結為止，告訴人均未具狀向檢察官或本院表示要撤回對被告之傷害罪告訴，自
    無從認定告訴人業已撤回對被告之傷害罪告訴。選任辯護人此部分所辯，亦非有
    據。
  (三)綜上所述，被告及選任辯護人所辯均不足採。本件事證明確，被告犯行堪以認定
    。
三、核被告所為，係犯刑法第三百二十九條、第三百二十八條第一項之竊盜，因脫免
    逮捕，而當場施以強暴之準強盜罪及第二百七十七條第一項之普通傷害罪。被告
    以身體衝撞告訴人身體及以手掐住告訴人脖子之行為，時地密接，侵害法益相同
    ，為接續犯，應僅論以一罪。被告以一接續之強暴行為同時觸犯準強盜及普通傷
    害二罪，屬異種想像競合犯，應依刑法第五十五條規定，從情節較重之準強盜罪
    處斷。公訴意旨認被告所犯右揭二罪間，屬於具有手段目的牽連關係之牽連犯，
    容有未洽，應予更正。被告前因妨害公務案件，經本院判處有期徒刑五月確定，
    於八十九年七月二十四日易科罰金執行完畢，有臺灣高等法院被告全國前案紀錄
    表在卷可參（見本院卷第七頁），其於有期徒刑執行完畢五年內再犯本件有期徒
    刑以上之罪，為累犯，應依法加重其刑。爰審酌被告年輕力壯，不思努力工作賺
    取正當酬勞，竟以竊盜方式牟取他人財物，為告訴人發覺後，更對告訴人施以強
    暴，惡性非輕，事後復未能坦承犯行，欠缺悔過之具體表現，惟念其行竊所得非
    鉅，且告訴人之傷勢亦非嚴重等一切情狀，量處如主文所示之刑。
據上論斷，應依刑事訴訟法第二百九十九條第一項前段，刑法第三百二十九條、第三
百二十八條第一項、第二百七十七條第一項、第四十七條、第五十五條，罰金罰鍰提
高標準條例第一條前段，判決如主文。
本案經檢察官吳祚延到庭執行職務。
中      華      民      國      九十二    年      八    月    二十一    日
                                臺灣臺中地方法院刑事第四庭
                                     審判長法  官  張 靜 琪
                                           法  官  楊 真 明
                                           法  官  羅 智 文
右正本證明與原本無異。
如不服本判決，應於送達後十日內向本院提出上訴狀（須附繕本），上訴於臺灣高等
法院臺中分院。
                                           書記官
中      華      民    國      九十二    年      八    月    二十五    日
附錄論罪科刑法條
刑法第三百二十九條
竊盜或搶奪，因防護贓物、脫免逮捕或湮滅罪證，而當場施以強暴脅迫者，以強盜論
。
刑法第二百七十七條第一項
傷害人之身體或健康者，處三年以下有期徒刑、拘役或一千元以下罰金。


司法院資訊處製作；財團法人民間司法改革基金會備份。
